臺灣彰化地方法院民事判決　95年度簡上字第108號
上　訴　人　丁○○
被上訴　人　丙○
上列當事人間請求清償債務事件，上訴人對於民國95年7月25日
本院彰化簡易庭第一審判決（95年度彰簡字第127號）提起上訴
，本院於95年12月26日言詞辯論終結，茲判決如下：
    主      文
上訴駁回。
第二審訴訟費用由上訴人負擔。
    事實及理由
一、被上訴人主張：兩造共有之坐落鹿港鎮○○段196 地號土地
    及其上門牌號碼彰化縣鹿港鎮○○路299 號建物，經本院判
    決以變價方式分割，並已聲請執行由第三人拍定，惟兩造前
    曾以上開不動產向訴外人保證責任彰化縣鹿港信用合作社（
    以下簡稱鹿港信合社）質借新台幣（下同）240萬元，所得
    款項由兩造各取得2分之1，被上訴人應負擔之120萬元部分
    業於拍賣前即已清償完畢，然上訴人應負擔之部分則尚有30
    1397元未付，並因抵押權人於上開執行程序中行使權利，分
    配取得債權及利息、違約金及執行費用，合計為305789元，
    其中2分之1即152895元係由被上訴人應得之價金中扣除，依
    法連帶保證人中之一人因清償致他債務人同免責任者，得向
    他債務人請求償還各自分擔之部分，現被上訴人因上訴人未
    償還上借款，而致分得之價款減少，自得向上訴人請求，迭
    經向上訴人催討，其均置之不理，故依法提起訴訟請求上訴
    人給付上開債務，且上訴人稱被上訴人曾向上訴人借貸24萬
    元，而主張以此抵銷前開債務一節亦屬無稽，實係兩造之母
    黃施銀英因購屋而向被上訴人之妻借貸30萬元，後由被上訴
    人兄弟姊妹等5人共同清償，扣除被上訴人負擔6萬元部分，
    尚有24萬元，始由上訴人簽發4紙支票面額合計為24萬元，
    由被上訴人之妹甲○○交付予被上訴人之妻，是上開款項係
    為兩造之母清償借款，而非被上訴人向上訴人借貸等語。並
    聲明：駁回上訴人之上訴；第2審訴訟費用由上訴人負擔。
二、上訴人主張：上開不動產經鈞院判決變價分割並執行完畢，
    於民國（下同）95年1月17日上午實行分配，被上訴人並未
    到場，亦未對分配表提出異議，顯見被上訴人對該次分配並
    無意見，而被上訴人於88年10月間陸續向兩造之母黃施銀英
    借款，實際上係由上訴人以支票4紙交付，金額合計24萬元
    ，經向被上訴人多次催討，皆置之不理，上訴人縱不爭執系
    爭債務，亦得主張就被上訴人應返還之借款抵銷之。並聲明
    ：原判決廢棄；被上訴人在第一審之訴駁回；第一、二審訴
    訟費用由被上訴人負擔。
三、本件原審為被上訴人全部勝訴之判決，上訴人聲明不服，求
    為判決：(一)原判決廢棄；(二)被上訴人在第一審之訴駁回；
    (三)第一、二審訴訟費用由被上訴人負擔。被上訴人則聲明：
    上訴駁回。
四、經查：本件被上訴人主張其因與上訴人共同向訴外人鹿港信
    合社借款，後因上訴人應分擔之部分未償還完畢，致該社行
    使債權時，由其代上訴人負擔152895元之事實，已據其提出
    本院93年度訴字第791號民事判決書、94年度執字第13280號
    強制執行事件拍賣公告、分配表、借據、前開土地及建物登
    記謄本等（以上均為影本）為證，並經原審依職權調閱上開
    強制執行卷宗核對無誤，上訴人就此亦無爭執，則被上訴人
    此之主張堪信為真實。
五、雖上訴人就此於原審及上訴時一致以被上訴人並未於訴外人
    鹿港信合社分配拍賣價金時異議，且之前被上訴人向其借款
    24萬元未還而主張抵銷等語置辯。惟按抵押物乃債權人債權
    之擔保，債權人如何執行債務人之抵押物，設定抵押之債務
    人本無權異議，至連帶債務人於負擔超出其應給付之範圍時
    ，依民法第280條及第281條之規定，衍生債務人內部分擔之
    權利、義務。查本件兩造前以上開房、地共同設定抵押權給
    訴外人鹿港信合社而向該社借款，則當有部分借款未還而遭
    債權人鹿港信合社行使抵押權時，縱被上訴人當時異議主張
    未還之借款係上訴人應分擔之部分，依法亦無理由，自無異
    議之必要，然上訴人竟以被上訴人當時並未異議為由而推認
    被上訴人已放棄權利，不得對其主張內部分擔權利，顯係誤
    解法律之規定，並無可採。又上訴人另以被上訴人於其母生
    前曾透過其母及其姊甲○○向其借得24萬元未還，而主張以
    此抵銷被上訴人前開債權等語，此無非係以證人即其姊甲○
    ○於本院證述確有其情之證詞為其主要之依據，然查上訴人
    自稱其與被上訴人雖為兄弟，但因理念未合，早已形同陌路
    等情，惟其於此卻又辯說曾借款24萬元給被上訴人，其所辯
    情節與其所述兩造手足間之關係，顯相矛盾；而證人甲○○
    於本院審理時固證稱被上訴人於其母生前確有透過其母向上
    訴人借此24萬元等情，然查其於原審審理時，卻到庭證說：
    伊對兩造之金錢往來並不清楚，伊並沒有支出6萬元，但被
    告（即上訴人）確有付24萬元給伊母等語，核諸證人甲○○
    前後所證內容並非一致，實難盡信；另證人即兩造之弟戊○
    ○於本院準備程序中，亦證述其對兩造間之債務關係並不清
    楚等語，則上訴人主張被上訴人曾向其借款24萬元等詞，難
    認有憑據。
    再被上訴人雖坦認其確有收受上訴人之24萬元支票之事實，
    惟其否認此係向上訴人所借，陳稱：伊母生前為買屋曾向伊
    妻借款30萬元，後由兄弟姊妹5人分擔，每人應分擔6萬元，
    扣除伊應分擔之部分外，其餘4分統由上訴人簽發支票給伊
    等語，此核與證人即兩造之兄弟乙○於本院證陳：24萬元據
    甲○○稱係伊母買永安路房子時缺30萬元，透過被上訴人之
    妻回娘家借得30萬元，母親過世後，借款由5個兄弟姊妹分
    擔，每人6萬元，應該付給被上訴人他太太的娘家，因為伊
    之前有給伊弟戊○○5萬元，所以伊分擔部分由戊○○代為
    負擔，上訴人與甲○○、戊○○較合得來，他們如何分擔，
    他們自己協調，開支票的事情我不知道，是在伊母親過世，
    甲○○告訴伊的等情節，確為相符，觀其所證，就其等家族
    內部成員間之關係，與上開款項為何為24萬元之由來及其等
    之母親過世後如何由兄弟姊妹分擔、後由上訴簽發支票給被
    上訴人之妻等情形，均證述詳細，難認有違背常情、常理之
    處，當屬可信，則上訴人猶執前詞主張抵銷債務，實無可採
    ，非有理由。從而，被上訴人依據連帶債務內部分擔之法律
    關係，訴請上訴人給付上開1528  95元及利息，洵屬有據，
    應予准許。原審判決基於同一法律上之理由，為被上訴人勝
    訴之判決，並依職權為假執行之宣告，尚稱妥適。上訴意旨
    指摘原判決為不當，求予廢棄改判，即無理由，應由本院駁
    回上訴人之上訴。
六、據上論結，本件上訴為無理由，依民事訴訟法第436條之1第
    3項、第449條第1項、第78條，判決如主文。
中　　華　　民　　國　　96　　年　 　 1　　月　　9　　日
                民事第一庭審判長法　官  羅培昌
                                法  官  陳正禧
                                法  官  葛永輝
以上正本證明與原本無異。
不得上訴。
中　　華　　民　　國　　96　　年　 　 1　　月　　9　　日
                      　　　    書記官　田慧賢
